【裁判字號】    92,訴,738
【裁判日期】    920630
【裁判案由】    給付借款
【裁判全文】
臺灣臺南地方法院民事判決  九十二年度訴字第七三八號
    原      告  大眾商業銀行股份有限公司
    法定代理人  丙○○
    訴訟代理人  戊○○
                乙○○
    被      告  丁○○
                            .
                            身.
                甲○○      住.
                            身.
右當事人間請求給付借款事件，本院判決如左：
    主      文
被告丁○○、甲○○應連帶給付原告新臺幣壹佰玖拾貳萬捌仟玖佰貳拾肆元，及自民
國九十一年十二月二十五日起至清償日止，按年息百分之八點二六五計算之利息，並
自民國九十二年一月二十六日起至清償日止，逾期在六個月以內者，按上開利率百分
之十，逾期超過六個月者，按上開利率百分之二十計算之違約金。
被告丁○○應給付原告新台幣貳萬陸仟捌佰貳拾壹元，及自民國九十二年一月二十一
日起至清償日止，按週年利率百分之七點七０一計算之利息；並自民國九十二年二月
二十二日起至清償日止，逾期在六個月以內者，按上開利率百分之十，逾期超過六個
月者，按上開利率百分之二十計算之違約金。
被告丁○○、甲○○應給付原告新台幣壹佰捌拾柒萬柒仟玖佰伍拾捌元，及自民國九
十一年一月二十五日起至民國九十三年一月二十四日止，按週年利率百分之五點九五
五計算之利息；暨自民國九十三年一月二十五日起至清償日止，按週年利率百分之七
點一０五計算之利息；並自民國九十一年十二月二十六日起至清償日止，逾期在六個
月以內者，按上開利率百分之十，逾期超過六個月者，按上開利率百分之二十計算之
違約金。
訴訟費用由被告丁○○、甲○○連帶負擔二分之一；餘由被告丁○○負擔。
    事實及理由
壹、程序方面
一、本件被告丁○○均未於言詞辯論期日到場，核無民事訴訟法第三百八十六條所列
    各款情形，爰依原告之聲請，由其一造辯論而為判決。
二、按訴狀送達後，原告不得將原訴變更或追加他訴。但擴張或減縮應受判決事項之
    聲明者，不在此限。民事訴訟法第二百五十五條第一項第三款定有明文。本件原
    告起訴時係主張被告丁○○與甲○○應給付原告如附表編號三所示之二萬六千八
    百二十一元及其利息、違約金，嗣於九十二年五月八日準備程序期日時擴張聲明
    為被告丁○○與甲○○應給付原告如附表編號三所示之二萬六千九百九十六元及
    其利息、違約金，其後於本院九十二年六月十九日言詞辯論期日時撤回對被告甲
    ○○之請求並減縮聲明為被告丁○○應給付原告如附表編號三所示之二萬六千八
    百二十一元及其利息、違約金，業經被告甲○○表示同意，另被告丁○○並未於
    言詞辯論期日到場，亦未為任何聲明或陳述，然揆諸前揭說明，原告所為應受判
    決事項之減縮，於法並無不合，自應予准許，合先敘明。
貳、得心證之理由
一、本件原告起訴主張：
  (一)被告丁○○於民國（下同）九十一年一月二十五日，邀同被告甲○○為連帶保證
    人，向原告借款新臺幣（下同）二百萬元，約定清償日為一一一年一月二十五日
    ，每期按月平均攤還本金及利息，借款利率按郵政儲金匯業局兩年期定期儲金加
    計年息百分之零點一五計算，若列入逾期催收者，不再補貼利息，改依原告之基
    本放款利率計付，並約定如有一期未履行，即喪失期限利益視為全部到期，逾期
    清償在六個月以內者，按上開利率加付一成，超過六個月者，按上開利率加付二
    成計收違約金。詎被告丁○○自九十一年十二月二十五日起即未依約履行，轉為
    逾期催收戶，尚積欠本金一百九十二萬八千九百二十四元及其利息、違約金，又
    轉為逾期催收戶時，原告基本放款利率已調整為年息百分之八點二六五。
  (二)被告丁○○於民國（下同）九十一年一月二十五日，邀同被告甲○○共同向原告
    借款新臺幣（下同）一百九十二萬元，約定清償日為一一一年一月二十五日，每
    期按月平均攤還本金及利息，借款利率自撥款日起滿二十四月之期間內，按原告
    基本放款利率減年息百分之二點三一計算利息，自上開期間屆滿後次日起，按原
    告基本放款利率減年息百分之一點一六計付，並約定如有一期未履行，即喪失期
    限利益視為全部到期，逾期清償在六個月以內者，按上開利率加付一成，超過六
    個月者，按上開利率加付二成計收違約金。詎被告丁○○自九十一年十一月二十
    五日起即未依約履行，尚積欠本金一百八十七萬七千九百五十八元及其利息、違
    約金，又原告基本放款利率已調整為年息百分之八點二六五，減年息百分之二點
    三一後，本件借款目前利率已調整為年息百分之五點九五五，自九十三年一月二
    十五日起因已屆滿二年，減年息百分之一點一六後，借款利率應調整為年息百分
    之七點一０五。
  (三)被告丁○○於民國（下同）九十一年一月二十五日，向原告辦理前揭一百九十二
    萬元之借款時，另約定「借款人或共同借款人如依約償付前揭房屋借款各期應付
    款項且均無違約或遲延情事者，就前開房屋借款已償還本金部分，自動轉換為循
    環借款額度，並以新台幣一百九十二萬元整為轉換額度上限」，故被告丁○○自
    九十一年一月二十五日起至九十二年一月二十一日止，共動用循環借款二萬六千
    八百二十一元，約定借款期間為一年，借款利率按原告放款當時之基本放款利率
    減碼百分之零點四一計算，嗣後隨原告基本放款利率調整時，自調整日起改按原
    告新公告基本放款利率加計年息百分之計付，並約定借款期限屆至，借款人應償
    還全部借款本息，逾期清償在六個月以內者，按上開利率加付一成，超過六個月
    者，按上開利率加付二成計收違約金。詎被告丁○○於本件借款於九十二年一月
    二十一日屆至後，尚積欠本金二萬六千八百二十一元及其利息、違約金，又原告
    基本放款利率已調整為年息百分之八點一一一，減年息百分之零點四一後，本件
    借款利率已調整為年息百分之七點七０一。
  (四)為此，原告爰依消費借貸及連帶保證之法律關係，請求判決：被告被告丁○○
    、甲○○應連帶給付原告一百九十二萬八千九百二十四元，及自九十一年十二月
    二十五日起至清償日止，按年息百分之八點二六五計算之利息，並自九十二年一
    月二十六日起至清償日止，逾期在六個月以內者，按上開利率百分之十，逾期超
    過六個月者，按上開利率百分之二十計算之違約金；被告丁○○、甲○○應給
    付原告一百八十七萬七千九百五十八元，及自九十一年一月二十五日起至九十三
    年一月二十四日止，按週年利率百分之五點九五五計算之利息；暨自九十三年一
    月二十五日起至清償日止，按週年利率百分之七點一０五計算之利息；並自九十
    一年十二月二十六日起至清償日止，逾期在六個月以內者，按上開利率百分之十
    ，逾期超過六個月者，按上開利率百分之二十計算之違約金。被告丁○○應給
    付原告二萬六千八百二十一元，及自九十二年一月二十一日起至清償日止，按週
    年利率百分之七點七０一計算之利息；並自九十二年二月二十二日起至清償日止
    ，逾期在六個月以內者，按上開利率百分之十，逾期超過六個月者，按上開利率
    百分之二十計算之違約金等語。
二、被告李淑捐則以：與被告丁○○乃男女朋友關係，系爭借據、合約書均其所簽立
    ，對原告請求之金額無意見，但目前無力清償等語，資為抗辯。
三、被告丁○○未於言詞辯論期日到場，亦未提出任何書狀作何聲明或陳述。
四、得心證之理由：
  (一)原告主張之事實，業據其提出不動產擔保借款合約書、借據、授信約定書、二千
    億優惠購屋貸款之特別條款約定書、放款單筆貸放攤還及收息紀錄查詢單、短期
    利率表、放款貸放傳票各一份（以上均為影本）為證，經核與原本互屬相符，復
    為被告甲○○所不爭執，而被告丁○○均未於言詞辯論期日到場爭執，亦未提出
    任何書狀及證據作何答辯及陳述，堪信原告主張為真實。
  (二)按借用人應於約定期限內，返還與借用物種類、品質、數量相同之物，民法第四
    百七十八條前段定有明文。查如附表編號一、二所示之第一、二筆借款分別於九
    十一年十二月二十五日、同年十一月二十五日即未依約履行，依約定視為全部借
    款均已屆清償期，則依前揭法條規定，被告二人均應返還所借用之金錢甚明，是
    以，被告甲○○辯稱：其無力清償云云，仍無法免除其應返還借用金錢之義務，
    故所辯尚不足採。
  (三)又按稱保證者，謂當事人約定，一方於他方之債務人不履行債務時，由其代負履
    行責任之契約；保證債務，除契約另有訂定外，包含主債務之利息、違約金、損
    害賠償及其他從屬於主債務之負擔，民法第七百三十九條、第七百四十條分別定
    有明文。又保證債務之所謂連帶，係指保證人與主債務人負同一債務，對於債權
    人各負全部給付之責任而言。本件被告甲○○為被告丁○○對於如附表編號一所
    示第一筆借款之連帶保證人，依法即應負連帶保證責任。再按數人負同一債務或
    有同一債權，而其給付可分者，除法律另有規定或契約另有訂定外，應各平均分
    擔或分受之；其給付本不可分而變為可分者亦同，民法第二百七十一條定有明文
    。查被告甲○○與被告丁○○乃就如附表編號二所示之第二筆借款擔任共同借款
    人，且其等對其分擔額為何並無約定，則揆諸前揭法條規定，被告甲○○與丁○
    ○應平均分擔之。
  (四)從而，原告本於消費借貸及連帶保證之法律關係，請求判決：被告丁○○、甲
    ○○應連帶給付原告一百九十二萬八千九百二十四元，及自九十一年十二月二十
    五日起至清償日止，按年息百分之八點二六五計算之利息，並自九十二年一月二
    十六日起至清償日止，逾期在六個月以內者，按上開利率百分之十，逾期超過六
    個月者，按上開利率百分之二十計算之違約金；被告丁○○、甲○○應給付原
    告一百八十七萬七千九百五十八元，及自九十一年一月二十五日起至九十三年一
    月二十四日止，按週年利率百分之五點九五五計算之利息；暨自九十三年一月二
    十五日起至清償日止，按週年利率百分之七點一０五計算之利息；並自九十一年
    十二月二十六日起至清償日止，逾期在六個月以內者，按上開利率百分之十，逾
    期超過六個月者，按上開利率百分之二十計算之違約金。被告丁○○應給付原
    告二萬六千八百二十一元，及自九十二年一月二十一日起至清償日止，按週年利
    率百分之七點七０一計算之利息；並自九十二年二月二十二日起至清償日止，逾
    期在六個月以內者，按上開利率百分之十，逾期超過六個月者，按上開利率百分
    之二十計算之違約金，自屬有據，應予准許。
五、據上論結：本件原告之訴為有理由，依民事訴訟法第三百八十五條第一項前段、
    第七十八條、第八十五條第一項前段、第二項，判決如主文。
中      華      民      國    九十二    年      六      月    三十      日
                           臺灣臺南地方法院民事第二庭
~B審判長法官  蔡美美
~B    法  官  王國忠
~B    法  官  黃欣怡
右為正本係照原本作成
如對本判決上訴，須於判決送達後廿日內向本院提出上訴狀
中      華      民      國    九十二    年      六      月    三十      日
~B法院書記官  汪維屏


司法院資訊處製作；財團法人民間司法改革基金會備份。
